# 会计估计变更的执行时点

提问人：tony868lamy 时间：2011-01-19 09:55:46
年内（期中）董事会审议确认的坏账或者折旧政策变更，是否应当在当年年初开始执行并采用未来适用法。

回答人：chenyiwei
深交所有一个备忘录可供参考，即适用于主板上市公司的《深圳证券交易所上市公司信息披露工作指引第 7 号--会计政策及会计估计变更》和适用于中小板上市公司的《深圳证券交易所中小企业板信息披露业务备忘录第 13 号—会计政策及会计估计变更》。其中提及：
会计估计与会计期间相关的，从公司没有披露过财务报告的期间初始日期开始适用变更以后的会计估计。例如，某公司在 20 7 年 10 月20 日披露了该年的第三季度报告，期后至 20 7 年年度报告披露前，公司没有披露过财务报告。如果公司在 20 8 年年初编制 20 7 年年度财务报告时，决定在 20 7 年第三季度报告的基础上变更某项固定资产的折旧方法，则新的折旧方法从 20 7 年 10 月 1 日起开始起用，即会计估计变更日为20*7年 10 月 1 日。
但要注意这里的前提，即“会计估计与会计期间相关”，如果是就某一明确的特定事项触发的会计估计，则应当将其影响计入该“触发事件”发生的当期。

回答人：chenyiwei
回复 板凳 ajuango 的帖子我理解，虽然该指引本身已经被深圳证券交易所在 2010 年 7 月 28 日发布的通知“关于发布《深圳证券交易所主板上市公司规范运作指引》、《深圳证券交易所中小企业板上市公司规范运作指引》的通知”废止，但规范运作指引主要涉及的是决策程序问题，并未提及会计估计变更的生效日如何确定。所以在一定程度上还是有参考价值的。

提问人：Alisa_wang 时间：2014-01-21 15:32:42
陈老师，后来深交所修订了《中小企业板信息披露业务备忘录第 13 号--会计政策及会计估计变更》，其中主要对会计估计变更进行了更详细的说明，明确增加“一般情况下，会计估计变更应自该估计变更被董事会等相关机构正式批准后生效，会计估计变更日不得早于董事会审议日或股东大会审议日”的表述。 但中国证监会对上市公司 2012 年度财务报表编制和审计工作提出要求： （三）正确处理并充分披露会计估计变更及其影响上市公司应当审慎进行会计估计，变更会计估计应当具有充分的依据。上市公司应当严格按照会计准则及有关监管规定的要求，确定会计估计变更的适用时点，并在财务报表附注中充分披露会计估计变更的原因、开始适用时点及其影响金额。除非有确凿证据表明导致会计估计变更的情况在决议日前已经存在，会计估计变更应当自董事会等相关机构正式批准后生效，上市公司不得追溯适用会计估计变更。 那目前上市公司如何操作？ 2014 年 2 月份董事会决议，是否可以适用到 2013 年。假设由于重组，重组日是 2013 年底，上市公司需在此时点之前变更会计估计。

回答人：chenyiwei
一般是不允许会计估计变更的生效日早于董事会决议日的。 如果因为重大资产重组（如整体资产置换，构成反向购买）等原因，导致会计估计发生变更，且变更后的会计估计与法律上被购买方（会计上购买方）原先执行的会计估计一致的，则我理解站在合并报表角度，事实上并不存在一项会计估计变更。此时建议与交易所负责与该公司联系的专管员沟通，由重组完成后的上市公司通过董事会决议，对置入资产原先采用的会计估计予以确认，并将其作为上市公司的会计估计，而不按照会计估计变更执行。

提问人：Alisa_wang 时间：2014-01-22 15:38:51
如果某上市公司要重组另一家公司，按证监会 26 号文，要求在重组基准日两家的会计政策应该保持一致，是否要求会计估计必须一致呢？比如坏账比例等。

回答人：chenyiwei
如果两者所处行业、业务模式、客户群、信用政策等存在实质性差异的，则不能强求会计估计的一致。关键是要证明上市公司和拟购买资产两者就同一事项所作出的不同会计估计都分别是适合于各自特定情况的。

提问人：shiyunhao2 时间：2018-01-25 19:03:26
陈版主，我接触了一家新三板公司，如果他们董事会在 18 年 2 月公告对 17 年度进行会计估计变更，改变固定资产折旧年限，那么是可以的吗？能从 17 年的年报吗进行变更吗，还是说只能从董事会公告日 18 年进行变更呢？

回答人：chenyiwei
不可以。参考证监会公告[2012]42号。

提问人：Cressida 时间：2018-09-21 17:00:29
陈版，根据证监会公告[2012]42号中谈及“确定会计估计变更的适用时点”。例如固定资产有一个月的滞后期，董事会于 4 月 20 日确定更改固定资产折旧政策，那请问 4 月份月末进行固定资产折旧时使用以前的固定资产折旧策略还是使用新的固定资产折旧策略。

回答人：chenyiwei
可以在 4 月份起使用变更后的折旧政策。

提问人：迎着风寻找 时间：2018-12-06 20:31:53
陈版，集团公司及子公司的合并报表作为上市主体，今年 8 月份集团公司下文要求子公司将折旧政策调整为和集团公司一致（之前部分子公司存在不一致情况），并从 1 月 1 日开始；从 1 月 1 号开始是否合理？是否需要作为会计估计变更公开披露（子公司报告？合并报告？）

回答人：chenyiwei
对上市公司，会计估计变更生效日应从尚未公布过的最近一期中期报告的报告期开始日。非上市公司因为不公布中报，所以从年初开始适用也能接受。